【裁判字號】    98,易,1708
【裁判日期】    980629
【裁判案由】    竊盜
【裁判全文】
臺灣臺中地方法院刑事判決              98年度易字第1708號
公  訴  人  臺灣臺中地方法院檢察署檢察官
被      告  乙○○
                    國民
            丁○○
                    （現在臺灣臺中監獄執行中）
                    國民
上列被告因竊盜案件，經檢察官提起公訴（98年度偵字第10285
號），本院判決如下：
    主    文
乙○○、丁○○共同攜帶兇器踰越安全設備竊盜，未遂，均累犯
，各處有期徒刑捌月。扣案之十字起子、扳手、小螺絲起子、超
級小刀各壹支、鉗子貳支，均沒收。
    犯罪事實
一、乙○○、丁○○前均有違反毒品危害防制條例、詐欺及多次
    竊盜前科，素行皆屬不良，其中乙○○於(一)民國96年間，因
    竊盜案件，經本院以96年度易字第2447號刑事判決判處有期
    徒刑8 月確定；(二)同年間，又因竊盜案件，經本院以96年度
    易字第3050號刑事判決判處有期徒刑5 月確定；(三)同年間，
    再因違反毒品危害防制條例案件，經本院以96年度訴字第13
    10號刑事判決判處有期徒刑11月確定；嗣依檢察官之聲請，
    適用中華民國96年罪犯減刑條例之規定，就上揭(一)部分，減
    其宣告刑為有期徒刑4 月，並與(二)、(三)部分，定應執行刑為
    有期徒刑1年7月確定，入監執行後，於97年11月19日縮短刑
    期假釋出監，至98年1 月11日假釋期滿未經撤銷，以已執行
    論；丁○○則於94年間，因詐欺案件，經本院以94年度沙
    簡字第691號刑事簡易判決判處有期徒刑4月確定；又於95
    年間，因竊盜案件，經本院以95年度訴字第38號判處有期徒
    刑10月確定，嗣依檢察官之聲請，就、部分，定應執行
    刑為有期徒刑1 年；再於同年間，因竊盜案件，經本院以
    95年度易字第204號刑事判決判處有期徒刑1年確定，復依檢
    察官之聲請，適用中華民國96年罪犯減刑條例之規定，減為
    有期徒刑6 月確定，因與上揭、不合於定應執行刑之要
    件，而入監接續續執行，甫於96年7月16日（起訴書誤載為7
    月12日）執行完畢。
二、乙○○、丁○○竟仍不知悔改，因缺錢花用，於98年4 月19
    日晚上7 時許，經乙○○提議前往戊○○所經營址設臺中縣
    大甲鎮○○○路156 號之金陽塑膠廠竊取電纜線變賣得現後
    ，2人即於同日晚上8時許，共同基於意圖為自己不法所有之
    犯意聯絡，由乙○○攜帶其所有，客觀上足以對人之生命、
    身體造成危險性，而屬兇器之十字起子、扳手、小螺絲起子
    、超級小刀各1支、鉗子2支，騎乘機車搭載丁○○一同前往
    ，並先將機車停放在臺中縣大甲鎮○○○路金陽塑膠廠附近
    之便利商店旁空地後，再徒步行至金陽塑膠廠之廠房後門處
    ，趁當時該廠房無人看守之際，由丁○○在外把風，乙○○
    則踰越事前已遭不詳之人破壞，屬於安全設備之鐵窗進入金
    陽塑膠廠之相通廠房內，著手搜尋放置在該廠房內之電纜線
    。惟因乙○○、丁○○於進入金陽塑膠廠前，因行跡可疑，
    而為居住附近之甲○所發覺，乃報警處理，經警在金陽塑膠
    廠外埋伏，並與接獲通知趕至現場之戊○○會合後，於同日
    晚上10時許，進入廠房內，於乙○○尚未得手之際，當場予
    以逮捕，並扣得上開十字起子、扳手、小螺絲起子、超級小
    刀、鉗子及與作案無關之手套1雙、打火機1個及小夾子1 支
    ；再於金陽塑膠廠房外排水溝內查獲躲藏該處之丁○○。
二、案經臺中縣警察局大甲分局報告及戊○○訴由臺灣臺中地方
    法院檢察署檢察官偵查起訴。
    理    由
壹、證據能力：按被告以外之人（包括證人、鑑定人、告訴人、
    被害人及共同被告等）於審判外之陳述雖不符刑事訴訟法第
    159條之1至之4等4條之規定，而經當事人於審判程序同意作
    為證據，法院審酌該言詞陳述或書面陳述作成時之情況，認
    為適當者，亦得為證據；當事人、代理人或辯護人於法院調
    查證據時，知有刑事訴訟法第159條第1項不得為證據之情形
    ，而未於言詞辯論終結前聲明異議者，視為有前項之同意，
    同法第159條之5定有明文。立法意旨在於傳聞證據未經當事
    人之反對詰問予以核實，原則上先予排除。惟若當事人已放
    棄反對詰問權，於審判程序中表明同意該等傳聞證據可作為
    證據；或於言詞辯論終結前未聲明異議，基於尊重當事人對
    傳聞證據之處分權，及證據資料愈豐富，愈有助於真實發見
    之理念，且強化言詞辯論主義，使訴訟程序得以順暢進行，
    上開傳聞證據亦均具有證據能力。本件告訴人戊○○於警詢
    、偵查中所為之陳述，對被告2 人而言；被告乙○○、丁○○於警詢、偵查中之陳述，對於他被告而言，其性質雖均屬
    傳聞證據，惟其等所為之上開調查、偵訊筆錄內容，業經本
    院審理時予以提示並告以要旨，且各經檢察官及被告2 人表
    示意見，當事人已知上述筆錄乃傳聞證據，且均未於言詞辯
    論終結前對該筆錄內容聲明異議，依上開規定，是其等於警
    詢、偵查中之陳述已擬制同意其有證據能力，本院審酌上開
    筆錄作成時，較無人情施壓或干擾，亦無不當取供之情形，
    認為以之作為本案之證據亦屬適當，是告訴人戊○○、被告
    乙○○、丁○○於警詢、偵查中之陳述自均具有證據能力。
貳、認定犯罪事實所憑證據及論罪科刑：
一、訊據被告乙○○固直承有基於竊盜之犯意，攜帶如犯罪事實
    欄一、所載之扣案工具，踰越金陽塑膠廠已遭破壞之鐵窗，
    進入該塑膠廠之相通廠房內，著手搜尋財物而未得逞等情，
    惟辯稱：係要竊取圓鐵，而非電纜線云云；訊之被告丁○○
    則坦認為警查獲當時係在金陽塑膠廠外等候進入廠房內竊取
    電纜線之被告乙○○等情，惟矢口否認有何加重竊盜犯行，
    辯稱：被告乙○○說要進去廠房看看有無電纜線，因為伊知
    道這是違法的，所以就不敢進去，而在外等候，並非替被告
    乙○○把風，亦不知道被告乙○○有攜帶十字起子等兇器云
    云。經查：
  (一)上揭犯罪事實，業經告訴人戊○○於警詢、偵查及本院審理
    時、證人即本件報案人甲○、查獲本案之臺中縣警察局大甲
    分局大甲派出所員警王凱琳、張敏楓、陳杉賢於本院審理時
    證述無訛，並有現場照片附卷可稽，且有被告乙○○所有，
    供犯本案所用之十字起子、扳手、小螺絲起子、超級小刀各
    1 支、鉗子2支扣案可資佐證。
  (二)被告乙○○雖辯稱：當時是要去竊取圓鐵，而非電纜線云云
    。惟查，被告乙○○於警詢時已供承：伊先前聽友人說金陽
    塑膠廠內有電纜線，所以才選擇去該處行竊等語；又於偵查
    中供認：伊於警詢所述均屬實在，伊等聽朋友說該處鐵窗遭
    破壞，且裡面有電線可以撿等語；另被告丁○○亦於警詢時
    供述：98年4月19日晚上7時左右，被告乙○○提議要到金陽
    塑膠廠旁相通廠房撿取電線等語；再於偵查及本院移審訊問
    時均供陳：被告乙○○說要去該廠房內看有無電線可以撿等
    語，而一致供述當日係被告乙○○提議要前往金陽塑膠廠竊
    取電纜線無訛，故而被告乙○○嗣於本院移審訊問時，空言
    否認其目的係要竊取電纜線，而改稱係要竊取圓鐵云云，並
    無足採。
  (三)被告丁○○雖否認有為被告乙○○把風，而與被告乙○○有
    竊盜之犯意聯絡及行為分擔云云。然查，被告丁○○對於被
    告乙○○意欲前往金陽塑膠廠竊取電纜線乙節，知之甚詳，
    業如前述，其在此情形下，仍跟隨被告乙○○同去；又被告
    丁○○於警詢時已供稱：伊與被告乙○○欲竊取電纜線拿至
    資源回收廠變賣現金花用等語，核與被告乙○○於警詢供述
    其欲竊取金陽塑膠廠內之電纜線之目的相符，足徵被告2 人
    就本件竊盜犯行，已有犯意之聯絡無疑；另被告乙○○於偵
    查初訊及檢察官向本院聲請羈押後，本院羈押庭訊問時均供
    稱：伊攜帶十字起子等物進入金陽塑膠廠，被告丁○○是在
    外面把風等語，益徵被告丁○○於本件竊盜犯行中，係分擔
    把風之工作甚明。雖被告乙○○嗣於偵查中及本院移審訊問
    時翻異前詞，改稱：被告丁○○並不知伊進入金陽塑膠廠之
    目的云云，惟此與被告丁○○前述供認被告乙○○有提議要
    去該處竊取電纜線、其知悉被告乙○○係要進入竊取電纜線
    等情，相互扞格，顯係迴護被告丁○○之詞，並無可採。惟
    由被告乙○○於偵查及本院一再迴護被告丁○○之情，更堪
    信被告乙○○應無故意誣陷被告丁○○之動機，因而其於偵
    查初訊及本院羈押庭訊問時供稱被告丁○○係負責把風等情
    ，應值採信。
  (四)另被告丁○○雖又辯稱不知被告乙○○進入金陽塑膠廠行竊
    時，有攜帶十字起子等兇器云云。惟查，被告丁○○於本院
    移審訊問時已供認：伊知道要竊取電纜線，須要剪刀等工具
    等語，則被告乙○○既向其提議前往金陽塑膠廠竊取電纜線
    ，則其對於被告乙○○於行竊之際，應有攜帶類似剪刀等足
    以剪斷、切斷電纜線之工具，自已有所認識及預見。是被告
    乙○○攜帶十字起子、扳手、螺絲起子、超級小刀、鉗子等
    工具，並未超出其與被告丁○○合同意思範圍內，被告丁○○自應就被告乙○○攜帶兇器之行為，同負其責。是被告丁○○上開辯解，亦非可採。
  (五)又本件承辦員警於查獲被告乙○○時，在金陽塑膠廠之相通
    廠房內發現有1 裝放遭剪斷電纜線之飼料袋等情，固經告訴
    人戊○○、證人王凱琳、張敏楓證述屬實，並有現場照片、
    告訴人戊○○領回該袋電纜線後所出具之贓物認領保管單在
    卷可佐。而公訴意旨即以該袋電纜線作為認定被告2 人本件
    竊盜已既遂之論據。惟查：
  1.按認定犯罪事實應依證據，為刑事訴訟法所明定，故被告否
    認犯罪事實所持之辯解，縱屬不能成立，仍非有積極證據足
    以證明其犯罪行為，不能遽為有罪之認定，最高法院著有30
    年上字第1831號判例可資參照。查被告乙○○雖於警詢時供
    稱：伊進入廠房內時，就發現該袋遭剪斷之電纜線，那些電
    纜線並非伊與被告丁○○剪斷的，伊不知道是何人剪斷的等
    語；另於偵查起則改稱：是警察來時，伊才發現那1 袋電纜
    線，該電纜線並非伊竊取的，是別人放在該處的，伊原本未
    發現該袋電纜線等語，而就何時發現裝在飼料袋內之電纜線
    乙節，前後供述矛盾。然揆諸前揭說明，仍須有其他積極證
    據，足以證明該飼料袋內之電纜線，確係被告2 人所竊取，
    方能認定被告2人之竊盜犯行已達既遂之階段。
  2.查金陽塑膠廠相通廠房窗戶外欄杆上之鐵條，於被告2 人為
    警查獲時，業已遭到破壞等情，有卷附現場照片可證。而告
    訴人戊○○於偵查中證述：該廠房窗戶之鐵條蠻粗的，不太
    容易破壞，但有一部分直的鐵條是從連接水泥的部分被撬開
    ，橫條的部分才用剪的，本件扣案被告所攜帶之工具，應該
    不太可能可以剪斷窗戶之鐵條，伊之廠房並未每天營運，所
    以不是每天都有人去看等語；又於本院審理時證述：伊大約
    在本件案發前2 天去過該廠房，正確時間伊忘記了，因為那
    段時間廠房經常遭小偷，曾經被偷過電線、印刷用的圓柱形
    銅版等，伊亦不曉得窗戶之鐵條是何時遭破壞的，是在本件
    案發當天晚上才發現被破壞，先前並未特別注意等語。是由
    告訴人戊○○上開證述可以得悉在被告2 人為警查獲前，金
    陽塑膠廠即曾數度遭竊；且被告乙○○所攜帶之工具既無法
    破壞該相通廠房窗戶之鐵欄杆，被告乙○○又係翻越該窗戶
    進入廠房，顯見該相通廠房窗戶之鐵欄杆早在被告2 人到達
    前，即已遭他人破壞，任何人均可輕易自該處翻越入內無疑
    ；兼以告訴人戊○○於案發前最後一次至該廠房之時間，係
    在本件案發2 日之前，則現場飼料袋內所裝放遭剪斷之電纜
    線，是否為被告乙○○剪斷，抑或告訴人戊○○離開廠房後
    以迄被告乙○○進入行竊期間內，即已另遭他人剪斷而放置
    該處，尚非無疑。
  3.告訴人戊○○於偵查及本院審理時均證述：伊的工廠及相通
    廠房內，平時都有開小燈，但當天伊與警員一同進入廠房，
    廠房內很暗，且大門因為是電動的，所以也無法開啟，因為
    竊賊已經將電源破壞，應該可以確認是遭被告2 人破壞，否
    則被告2人會有觸電之危險等語，固可認定本件被告2人為警
    查獲時，金陽塑膠廠內之電源已被破壞，然其所述應係遭被
    告2 人破壞，否則會有觸電之危險云云，應係建立在推論被
    告2 人有剪斷電纜線之前提下，方能成立，尚難以其上開證
    述，逕認被告2 人即為破壞廠房電源進而剪斷電纜線之人。
    再者，證人王凱琳於本院審理時證述：當天接獲報案電話後
    就趕到現場，告訴人戊○○的鄰居說小偷從後門進入廠房，
    伊等即在後門等1 個多小時，待告訴人戊○○回來後，再從
    前後門包抄進入廠房，這段期間伊是在後門等候，當時後門
    那裡面沒有燈光，很暗等語；另證人甲○則於本院審理時證
    述：伊等警察到場後，就到巷子口看，該巷子進去一邊就是
    金陽塑膠廠之倉庫，可以看到金陽塑膠廠，當時金陽塑膠廠
    內並無燈光等語，是以本件並無任何事證足以證明金陽塑膠
    廠，在被告乙○○進入前，仍有電源，該電源係在被告乙○○進入後，始予以破壞。是被告乙○○是否有為剪斷電纜線
    之目的，而先破壞電源之舉，尚乏證據足資證明。
  4.再者，現場遭剪斷而放置在飼料袋內之電纜線，經本院當庭
    勘驗及丈量結果，粗的電纜線（有包附塑膠皮＜PVC ＞部分
    ）直徑約為1.8公分，從外露部分可以看出塑膠皮（PVC）內
    部係有3 條直徑均為0.8公分之細電纜線，且該3條電纜線間
    有以塑膠填充，再以外層之塑膠皮（PVC ）包裹，細的電纜
    線（有包附塑膠皮＜PVC＞部分）直徑為0.8公分，細電纜線
    外露部分可以看出裡面包裹7 條的金屬線，粗電纜線及細電
    纜線之質地均堅硬；電纜線外部塑膠皮（PVC ）的切口有部
    分是平整，部分則非平整等情，有本院審理筆錄可證，且有
    當庭拍攝之勘驗照片可稽。惟觀諸被告乙○○所攜帶之工具
    ，其中十字起子、螺絲起子、扳手、打火機、小夾子，並無
    法剪斷或割斷上開電纜線當屬無疑，至於扣案之鉗子2 支，
    均非大型工具；另超級小刀刀片薄軟，是否足以剪斷或割斷
    直徑達1.8 公分且質地堅硬之電纜線，亦堪置疑，被告乙○○供稱其所攜帶之工具，並無法割斷或剪斷本件電纜線等情
    ，尚非無據。
  5.綜上各節，被告所攜帶之工具是否足以割斷或剪斷放置在金
    陽塑膠廠飼料袋內之電纜線，既非無疑，且又無法排除遭剪
    斷之電纜線係在被告乙○○進入金陽塑膠廠前，另由他人所
    為，本諸事證有疑，利於被告原則，本院因認該飼料袋內之
    電纜線應非為被告乙○○竊取所得之物。
  6.按侵入竊盜究以何時為著手起算時點，依一般社會觀念，咸
    認行為人以竊盜為目的，而侵入他人住宅，搜尋財物時，即
    應認與竊盜之著手行為相當，行為人在其主觀上既以竊盜為
    目的侵入被害人住處，並已進入被害人臥房，留滯時間有數
    分鐘之久，用眼睛搜尋財物，縱其所欲物色之財物尚未將之
    移入自己支配管領之下，惟從客觀上已足認其行為係與侵犯
    他人財物之行為有關，且屬具有一貫接連性之密接行為，顯
    然已著手於竊盜行為之實行（最高法院84年度臺上字第4341
    號判決意旨參照）。查本件被告2 人共同基於竊盜之犯意，
    推由被告乙○○踰越金陽塑膠廠相通廠房之鐵窗，而進入廠
    房內，並著手於搜尋財物，雖尚未取得其等所欲竊取之電纜
    線，仍應屬未遂犯，堪以認定。
  (六)綜上所述，被告2 人前揭辯解，均屬臨訟卸責之詞，無可採
    信。本件事證明確，被告2 人加重竊盜未遂犯行均堪認定，
    應分別予以依法論科。
二、按刑法第321條第1項第3 款所規定之攜帶兇器竊盜罪，係以
    行為人攜帶兇器竊盜為其加重條件，此所謂兇器，其種類並
    無限制，凡客觀上足對人之生命、身體、安全構成威脅，具
    有危險性之兇器均屬之，且祇須行竊時攜帶此種具有危險性
    之兇器為已足，並不以攜帶之初有行兇之意圖為必要，最高
    法院著有79年臺上字第5253號判例可查。復按刑法第321 條
    第1項第2款所謂毀越門扇係指毀越住宅、店舖或其他建築物
    （包括公寓、大廈內之各住戶或店舖）之門扇而言；所謂「
    其他安全設備」，係指除門扇牆垣以外，依通常觀念足認為
    防盜之一切設備而言（最高法院75年度臺上字第873 號、78
    年度臺上字第4418號判決意旨參照）。經查，被告乙○○行
    竊時所攜帶之十字起子、扳手、小螺絲起子、超級小刀各 1
    支、鉗子2 支，均係金屬製品，或質地堅硬，或前端尖銳，
    或有刀刃，如持以行兇，客觀上均足對他人生命、身體之安
    全造成危害，顯為刑法第321條第1項第3 款所指之兇器無疑
    ，至被告乙○○是否有以之遂行本件竊盜之行為，則非所問
    。是核被告2 人所為，均係犯刑法第321條第2項、第1項第2
    款、第3 款之攜帶兇器、踰越安全設備竊盜未遂罪。又刑事
    訴訟法第300 條所謂變更法條，係指罪名之變更，而同一犯
    罪之未遂犯及既遂犯，僅屬行為階段上之區分，性質上並無
    不同，具有同一性，因之，公訴意旨雖認被告2 人此次加重
    竊盜犯行已達既遂之階段，惟無涉變更起訴法條之問題（參
    照司法院76年度廳刑一字第1983號釋示、最高法院87年度臺
    上字第3234號裁判意旨參照），併予敘明。被告2人就前開
    犯行間，有犯意之聯絡及行為之分擔，均為共同正犯。又被
    告乙○○於(一)96年間，因竊盜案件，經本院以96年度易字第
    2447號刑事判決判處有期徒刑8 月確定；(二)同年間，又因竊
    盜案件，經本院以96年度易字第3050號刑事判決判處有期徒
    刑5 月確定；(三)同年間，再因違反毒品危害防制條例案件，
    經本院以96年度訴字第1310號刑事判決判處有期徒刑11月確
    定；嗣依檢察官之聲請，適用中華民國96年罪犯減刑條例之
    規定，就上揭(一)部分，減其宣告刑為有期徒刑4 月，並與(二)
    、(三)部分，定應執行刑為有期徒刑1年7月確定，入監執行後
    ，於97年11月19日縮短刑期假釋出監，至98年1 月11日假釋
    期滿未經撤銷，以已執行論；被告丁○○則於94年間，因
    詐欺案件，經本院以94年度沙簡字第691 號刑事簡易判決判
    處有期徒刑4 月確定；又於95年間，因竊盜案件，經本院
    以95年度訴字第38號判處有期徒刑10月確定，嗣依檢察官之
    聲請，就、部分，定應執行刑為有期徒刑1 年；再於
    同年間，因竊盜案件，經本院以95年度易字第204 號刑事判
    決判處有期徒刑1 年確定，復依檢察官之聲請，適用中華民
    國96年罪犯減刑條例之規定，減為有期徒刑6 月確定，因與
    上揭、不合於定應執行刑之要件，而入監接續續執行，
    甫於96年7月16日（起訴書誤載為7月12日）執行完畢等情，
    有臺灣高等法院被告前案紀錄表及臺灣臺中地方法院檢察署
    刑案資料查註紀錄表各2 份在卷可憑，其等於有期徒刑執行
    完畢後5 年內，再故意犯本件有期徒刑以上之罪，均為累犯
    ，應依法加重其刑。被告2 人就上開犯行，雖已著手於竊盜
    犯行之實施而未能得逞，為未遂犯，應依刑法第25條第2 項
    之規定減輕其刑，並先加重後減輕之。爰審酌被告2 人均有
    竊盜前科犯行，猶不知悔改，並均年輕力壯，卻不思憑勞力
    獲取金錢，且攜帶兇器竊盜，所為對社會治安及他人財產權
    造成相當程度之危害，犯罪後復未坦承全部犯行之犯後態度
    ，暨被害人尚未受有實際損害等一切情狀，各量處主文所示
    之刑，以資懲儆。
三、按共同正犯因相互間利用他人之行為，以遂行其犯意之實現
    ，本於責任共同之原則，有關沒收部分，對於共犯間供犯罪
    所用之物，自均應為沒收之諭知。扣案之十字起子、扳手、
    小螺絲起子、超級小刀各1支、鉗子2支，固為被告乙○○所
    有，然為供其與被告丁○○共犯本案所用之物等情，業經本
    院認定如前，爰均依法宣告沒收。至扣案之手套1 雙、打火
    機1個及小夾子1支，雖均為被告乙○○所有，惟並無積極證
    據證明與本件犯罪有關聯性，又非違禁物，均不予以宣告沒
    收，附此敘明。
據上論斷，應依刑事訴訟法第284條之1、第299條第1項前段，刑
法第28條、第321條第2項、第1項第2款、第3款、第47條第1項、
第25條第2項、第38條第1項第2款，判決如主文。
本案經檢察官丙○○到庭執行職務。
中    華    民    國    98    年     6    月    29    日
                  刑事第十六庭  法  官  郭妙俐
以上正本證明與原本無異。
如不服本判決應於收受判決後10日內向本院提出上訴書狀，並應
敘述具體理由；其未敘述上訴理由者，應於上訴期間屆滿後20日
內向本院補提理由書（均須按他造當事人之人數附繕本）「切勿
逕送上級法院」。
                                書記官  廖鳳美
中    華    民    國    98    年    6     月    29    日
附錄本罪論罪科刑法條
刑法第321條：
犯竊盜罪而有下列情形之一者，處6月以上、5年以下有期徒刑：
一  於夜間侵入住宅或有人居住之建築物、船艦或隱匿其內而犯
    之者。
二  毀越門扇、牆垣或其他安全設備而犯之者。
三  攜帶兇器而犯之者。
四  結夥三人以上而犯之者。
五  乘火災、水災或其他災害之際而犯之者。
六  在車站或埠頭而犯之者。
前項之未遂犯罰之0.。


司法院資訊處製作；財團法人民間司法改革基金會備份。
